臺灣高等法院刑事判決　　　　　　　　94年度上訴字第2037號
　　上　訴　人
　　即　被　告　丙○○
　　選任辯護人　鍾開榮律師
上列上訴人因詐欺案件，不服臺灣臺北地方法院93年度訴字第17
06號，中華民國94年4月21日第一審判決（起訴案號：臺灣臺北
地方法院檢察署93年度偵字第17735號、93年度偵緝字第1223號
），提起上訴，本院判決如下：
    主  文
原判決撤銷。
丙○○連續幫助常業詐欺，處有期徒刑壹年。
    事  實
一、丙○○明知真實姓名年籍不詳、自稱「詹文生」之成年男子
    等成年人，為基於意圖為自己不法所有之犯意聯絡而以虛構
    事實詐欺他人，使該他人陷於錯誤匯款至其事先準備之人頭
    帳戶而提領款項，並恃此為生，以詐欺為常業之詐欺集團，
    竟仍基於幫助該詐欺集團常業詐欺之概括犯意，以每本銀行
    帳戶存摺新台幣（下同）1000元、郵政儲金存摺3000元之代
    價，先後於附表1所示時間、地點交付如附表所示之存摺與
    「詹文生」，「詹文生」所屬詐欺集團成員於取得上開存摺
    後，即基於前開常業詐欺之犯意聯絡，先於民國（下同）92
    年9月18日下午6時許以電話向乙○○冒充係中華電信股份有
    限公司（下稱中華電信公司）客服部人員、交通部郵政總局
    票務中心「陳課長」、「張主任」等人，妄稱乙○○之電信
    保證金可以自動櫃員機轉帳方式退還，使乙○○陷於錯誤，
    依該詐欺集團成員指示，於同日下午6時28分許，前往其住
    處附近之土地銀行澎湖技術學院自動櫃員機（澎湖縣馬公市
    ○○路300號）操作自其第一商業銀行000-00-000000號帳戶
    轉帳，分16次共匯款159萬5808元（含每次手續費18元，共
    受損159萬6096元）至丙○○如附表1所示編號2之帳戶內；
    次於同年月30日，再向甲○○○冒充係中華電信公司職員「
    鄭淑惠」，妄稱甲○○○之電信保證金可以自動櫃員機轉帳
    方式退還，使甲○○○陷於錯誤，依該詐欺集團成員指示，
    於同日下午3時許，前往其住處附近之彰化銀行大同分行自
    動櫃員機（臺北市大同區○○○路○段199號）操作自其彰化
    銀行0000-00-00 000-0號帳戶內轉帳，分2次共匯14萬7766
    元（含每次手續費18元，共損失14萬7802元，起訴書誤載為
    14 萬7800元）至丙○○如附表1所示編號9之帳戶內，以上
    款項再由詐欺集團成員轉帳至其他人頭帳戶（轉帳、提領過
    程詳如附表2所示）後以提款卡提領完畢，嗣經乙○○、甲○○○察覺有異，向警報案而循線查獲丙○○。
二、案經臺北市政府警察局大同分局移送臺灣士林地方法院檢察
    署移轉暨臺北市政府警察局移送臺灣臺北地方法院檢察署檢
    察官偵查起訴。
    理  由
一、訊據上訴人即被告丙○○對其先後9次於附表1所示時間、地
    點交付如附表所示之存摺與「詹文生」之事實坦承不諱，惟
    辯稱：伊不知對方是詐騙集團，伊是被騙的，伊只收到1000
    元等語。
二、經查：
（一）上開犯罪事實業據被告於警詢、偵查、原審及本院準備程
      序時（見本院94年8月15日準備程序筆錄）均坦承不諱，
      核與證人即被害人乙○○、甲○○○證述內容相符，並有
      卷附乙○○之匯款交易明細表影本17紙、甲○○○彰化銀
      行0000-00-00000-0號帳戶交易明細表、如附表1所示被告
      帳戶明細表、如附表2所示陳豐翔等人帳戶往來明細表、
      詐欺集團成員以提款卡在如附表2所示銀行自動櫃員機提
      領款項之監視器照片40幀在卷可稽，堪信被告於警詢、偵
      查、原審及本院準備程序時自白與事實相符，其於本院審
      理時辯稱不知對方係詐騙集團云云，顯係卸責之詞，委無
      可採。
（二）被害人乙○○被詐騙後係分16次匯款，每次手續費18元，
      共計損失159萬6096元，業據被害人乙○○供述明確（見
      93年度偵字第17735號卷第113頁反面），並有土地銀行自
      動櫃員機交易明細表附卷可稽（見同上卷第115頁至第117
      頁），故被害人乙○○遭詐騙受害之金額係159萬6096元
      ，原審認被害人乙○○遭詐騙之金額係159萬5808元未盡
      詳確。另被害人甲○○○被詐騙後係分2次匯款，連同手
      續費36元共計損失14萬7802元，業據被害人甲○○○供述
      明確（見同上卷第125頁反面），起訴書此部分誤載為14
      萬7800元，併予敘明。
（三）查自稱「詹文生」、真實姓名年籍不詳之成年男子向被告
      大量收購存摺、並以多人分別冒稱係中華電信公司客服部
      人員、交通部郵政總局票務中心「陳課長」、「張主任」
      、中華電信公司職員「鄭淑惠」等人之方式向乙○○、甲○○○等人施詐，於詐得乙○○、甲○○○等人匯款進入
      被告帳戶內，又以轉帳至其他7個人頭帳戶後始提款，足
      見其分工細膩、顯係有組織、大規模、欲長期性進行之詐
      欺集團性犯罪，顯有恃此為生，以詐欺為常業之犯意聯絡
      ，被告出售之帳戶存摺達9個之多，對於此一集團之常業
      詐欺故意，自亦有所認識而仍基於幫助之犯意而為本件「
      常業詐欺」之幫助犯行，故被告之選任辯護人為被告辯護
      主張被告只成立「連續詐欺」之幫助犯行云云，顯不可採
      。
（三）綜上所述，本件事證明確，被告犯行堪以認定，應依法論
      科。
三、核被告所為，係犯刑法第30條第1項前段、第340條之幫助常
    業詐欺罪。自稱「詹文生」、真實姓名年籍不詳之成年男子
    與其他詐欺集團所屬成員就上開常業詐欺犯行，有犯意聯絡
    及行為分擔，均為共同正犯。被告係基於幫助詐欺集團常業
    詐欺之意思，而為本件交付存摺之行為，為幫助犯，爰依刑
    法第30條第2項之規定，減輕其刑。又被告多次幫助犯行，
    時間緊接、方法相近、觸犯構成犯罪要件相同之罪名，顯係
    基於概括犯意，應依連續犯之規定論以一罪，依法加重其刑
    ，並依法先加後減之。至被告之選任辯護人主張被告係精神
    耗弱之人，並提出診斷證明書及病歷，請求減輕其刑乙節，
    查被告於原審已自承係因生活困苦方將帳戶出賣予詐騙集團
    ，且係為了出賣帳戶才去辦理開戶等情（見原審卷第66頁反
    面），衡諸被告辦理開戶及出售之帳戶達9個，足見被告於
    行為時之精神狀態並無耗弱之情，故被告之選任辯護人主張
    被告係精神耗弱之人請求依法減輕其刑云云，亦不可採。
四、原審以被告罪證明確予以論罪科刑，固非無見。惟查，被害
    人乙○○被詐騙後係分16次匯款，含每次手續費18元，共計
    損失159萬6096元，被害人甲○○○被詐騙後係分2次匯款含
    每次手續費18元，共損失14萬7802元等情，業如前述，原審
    就被害人乙○○、甲○○○遭詐騙後所認定之金額係匯款抑
    損失之數額，未盡明確，尚有未洽。被告上訴否認犯罪雖無
    理由，惟原判決既有如上可議之處，自應由本院將原判決予
    以撤銷改判。爰審酌被告出售存摺達9本之多，不思此舉將
    造成無辜他人財物大量損失、助長社會上益形嚴重之此種詐
    欺犯罪、其犯罪之目的、動機、手段、所生危害甚鉅、嗣後
    雖坦承犯行，然嗣後並未賠償被害人損失，其犯後態度等一
    切情狀，量處如主文第二項所示之刑，以示儆懲。
據上論斷，應依刑事訴訟法第369條第1項前段、第364條、第299
條第1項前段，刑法第56條、第30條第1項前段、第340條、第30條
第2項，判決如主文。
本案經檢察官邱美育到庭執行職務。
中　　華　　民　　國　　94　　年　　9 　　月　　14　　日
　　　　　　　　　刑事第十一庭審判長法　官　陳祐輔
　　　　　　　　　　　　　　　　　  法　官　陳國文
　　　　　　　　　　　　　　　　　  法　官　楊炳禎
以上正本證明與原本無異。
如不服本判決，應於收受送達後10日內向本院提出上訴書狀，其
未敘述上訴之理由者並得於提起上訴後10日內向本院補提理由書
（均須按他造當事人之人數附繕本）。
                                    書記官  廖素花
中　　華　　民　　國　　94　　年　　9 　　月　　14　　日
附錄：本案論罪科刑法條全文
刑法第340條
以犯第339條之罪為常業者，處1年以上7年以下有期徒刑，得併
科5萬元以下罰金。
附表1
┌──┬──────┬────────┬───────┐
│編號│交付時間    │交付地點        │出售存摺之行庫│
│    │            │                │、帳號        │
├──┼──────┼────────┼───────┤
│  1 │92年9月12日 │臺北車站客運站  │臺北北門郵局  │
│    │            │                │局號000000-0  │
│    │            │                │帳號000000-0  │
├──┼──────┼────────┼───────┤
│  2 │92年9月15日 │同上            │第一商業銀行大│
│    │            │                │稻埕分行      │
│    │            │                │00000000000   │
├──┼──────┼────────┼───────┤
│  3 │92年9月17日 │桃園縣內壢火車站│復華商業銀行景│
│    │            │                │美分行        │
│    │            │                │0000000000000 │
├──┼──────┼────────┼───────┤
│  4 │同上        │同上            │大眾商業銀行板│
│    │            │                │橋分行        │
│    │            │                │000000000000  │
├──┼──────┼────────┼───────┤
│  5 │同上        │同上            │華南商業銀行萬│
│    │            │                │華分行        │
│    │            │                │000000000000  │
├──┼──────┼────────┼───────┤
│  6 │92年9月18日 │臺北縣樹林火車站│中國國際商業銀│
│    │            │                │行大稻埕分行  │
│    │            │                │00000000000   │
├──┼──────┼────────┼───────┤
│  7 │同上        │同上            │中國信託商業銀│
│    │            │                │行            │
│    │            │                │000000000000  │
├──┼──────┼────────┼───────┤
│  8 │92年9月24日 │不詳            │聯邦商業銀行新│
│    │            │                │莊分行        │
│    │            │                │000000000000  │
├──┼──────┼────────┼───────┤
│  9 │92年9月26日 │台北市立和平醫院│臺灣中小企業銀│
│    │            │                │行            │
│    │            │                │00000000000   │
└──┴──────┴────────┴───────┘
